【裁判字號】    99,抗,11
【裁判日期】    990702
【裁判案由】    拍賣抵押物
【裁判全文】
臺灣雲林地方法院民事裁定                99年度抗字第11號
抗  告  人  丙○○
            乙○○
被 抗 告人  甲○○
上列抗告人與被抗告人甲○○間拍賣抵押物事件，抗告人不服本
院中華民國99年6 月2 日所為99年度司拍字第109 號裁定，提起
抗告，本院裁定如下：
    主  文
抗告駁回。
抗告程序費用新臺幣壹仟元由抗告人負擔。
    理  由
一、按抵押權人，於債權已屆清償期，而未清償者，得聲請法院
    拍賣抵押物，就其賣得價金而受清償，民法第873 條定有明
    文。是抵押權人依此項規定聲請拍賣抵押物係屬非訟事件，
    法院所為准駁之裁定，無確定實體法上法律關係存否之性質
    ，於債權及抵押權之存否無既判力，故袛須其抵押權已經依
    法登記，且債權已屆清償期而未受清償，法院即應為准許拍
    賣抵押物之裁定，至對於此項法律關係有爭執之人，亦應由
    有爭執之人提起訴訟，以求解決，不得僅依抗告程序聲明其
    爭執，並據為廢棄拍賣抵押物裁定之理由（最高法院51年度
    臺抗字第269 號判例意旨參照）。
二、本件抗告意旨略以：抗告人與被抗告人間已無債權債務關係
    存在，兩造間之借貸業已清償完畢，故兩造間就附表所示之
    不動產雖存有抵押權設定登記，然其僅為形式上之登記，抗
    告人尚未請求塗銷而已。且被抗告人亦未提出兩造間設定抵
    押權登記時之債權證明文件，故原審准予拍賣之裁定，顯有
    違背法令，為此請求廢棄原裁定。
三、經查，本件抗告人於民國88年5 月31日向被抗告人借用新臺
    幣（下同）1,000,000 元，約定清償期為88年6 月30日，並
    以附表所示之不動產為其積欠之1,000,000 元借款債務擔保
    ，設定普通抵押權予被抗告人（下稱系爭抵押權）。詎約定
    之清償日為88年6 月30日早已屆期，抗告人迄今仍未清償債
    務，為此聲請拍賣抵押物，以資受償等情，已據其提出土地
    、建築改良物抵押權設定契約書、他項權利證明書、建物登
    記第二類謄本等為證，依被抗告人提出之上開證據為形式上
    之審查，被抗告人主張系爭抵押權已依法登記，且債權已屆
    清償期而未受清償乙情，足堪認定。而聲請拍賣抵押物，原
    屬非訟事件，祇須其抵押權已經依法登記，並依登記之清償
    期已屆滿而未受清償時，法院即應為准許拍賣抵押物之裁定
    。抗告人爭執其債務早已清償，乃對於本件金錢債務存在與
    否之法律關係有所爭執，依首揭說明，應由有爭執之人即抗
    告人另行提起訴訟，以求解決，不得僅依抗告程序聲明其有
    爭執，並據為廢棄原拍賣裁定之理由。從而，原審准許被抗
    告人拍賣抵押物之聲請，並無違誤，抗告人提起本件抗告，
    為無理由，應予駁回。另抗告意旨稱其已依法提出債務人異
    議之訴，若認原裁定合法有效，鈞院應依法停止本案強制執
    行，迨兩造權利義務關係明確後，再為正確之處理程序，避
    免當事人權利之損害云云，抗告人所稱之債務人異議之訴乃
    為實體法院審理之事件，又聲請停止強制執行程序，亦須有
    本案強制執行事件存在為前提。經查，被抗告人並未執本件
    拍賣抵押物裁定（即本院99年度司拍字第109 號裁定）聲請
    強制執行，尚無以執本件拍賣抵押物裁定為執行名義之本案
    強制執行事件存在，故被抗告人所稱之債務人異議之訴及聲
    請停止強制執行，均非本件抗告程序可得審酌，併此敘明。
四、又按對於非訟事件，依法應由關係人負擔費用者，法院裁定
    命關係人負擔時，應一併確定其數額，亦為非訟事件法第24
    條第1 項所明定，而本件抗告程序費用額，審核卷附證物後
    確定為1,000 元，依非訟事件法第24條第1 項規定，應一併
    確定其數額並由抗告人負擔。
五、依非訟事件法第46條、第21條第2 項，民事訴訟法第495 條
    之1 第1 項、第449 條第1 項、第95條、第78條，裁定如主
    文。
中    華    民    國    99    年    7     月    2     日
                  民事第二庭    審判長法  官  黃一馨
                                      法  官  陳秋如
                                      法  官  楊昱辰
以上正本係照原本作成。
如不服本裁定，僅得於收受本裁定正本送達後10日內，以適用法
規顯有錯誤為理由，向本院提出再抗告狀，（須附繕本一份及繳
納再抗告裁判費新臺幣1,000 元），經本院許可後始可再抗告。
中    華    民    國    99    年    7     月    2     日
                                      書記官  李松坤
┌──────────────────────────────────────────────────────────────┐
│附表：建物                                                                                               99年度司拍字第109號│
├─┬───┬───────┬───────┬───────┬──────────────────┬──────┬──────┤
│編│      │              │              │建  築  主  要│    面    積（單位：平方公尺）      │ 權      利 │            │
│  │      │              │              │              ├─────┬──┬─────────┤            │            │
│  │建  號│基  地  坐  落│建  物  門  牌│材  料  及  房│          │    │                  │            │ 備      考 │
│  │      │              │              │              │ 各    層 │合計│  附  屬  建  物  │            │            │
│號│      │              │              │屋    層    數│          │    │                  │ 範      圍 │            │
├─┼───┼───────┼───────┼───────┼─────┼──┼─────────┼──────┼──────┤
│０│２１１│西螺鎮○○○段│雲林縣西螺鎮埤│1層雜木、磚石 │一層99.68 │99.6│                  │全部        │丙○○、鍾彩│
│０│      │259-3地號     │頭路59號      │造            │          │8   │                  │            │綢各持分1/2 │
│１│      │              │              │              │          │    │                  │            │            │
└─┴───┴───────┴───────┴───────┴─────┴──┴─────────┴──────┴──────┘

司法院資訊處製作；財團法人民間司法改革基金會備份。
